臺灣高等法院刑事判決　　　　　　　　　　　　　九十一年度上易字第一九四八號
　　上　訴　人
　　即　被　告　乙○○
　　選任辯護人　陳銘堂
右上訴人因傷害案件，不服臺灣臺北地方法院九十一年度易字第六一０號，中華民國
九十一年五月三十一日第一審判決（起訴案號：臺灣臺北地方法院檢察署九十一年度
偵字第四０八二號），提起上訴，本院判決如左：
    主  文
上訴駁回。
    事  實
一、乙○○係丁○○之姑丈，其二人於民國九十年十月二十三日（起訴書誤載為二十
    二日，經檢察官於審理時當庭更正為二十三日）二十一時許，在乙○○位於臺北
    市○○區○○街三六一巷一弄四號住處，因雙方就如何處理乙○○與其妻葉美仙
    （即丁○○之姑姑）間之家庭問題時意見不和，因而發生爭執，遂各自基於傷害
    之犯意，出手互相拉扯及推打，丁○○並以嘴巴咬傷乙○○之胸部，致乙○○受
    有上肢、前胸、腰部等處擦傷及瘀傷之傷害，丁○○亦受有耳朵、脖子、左小腿
    等處之傷害。俟乙○○欲以電話報警時，丁○○竟另行起意，基於妨害他人行使
    權利之犯意，以手指壓住電話機，按斷電話之通訊，妨害乙○○行使報案之權利
    （丁○○傷害及妨害自由部分業經原審判決應執行拘役三十日確定）。
二、案經丁○○訴請臺北市政府警察局報請臺灣臺北地方法院檢察署檢察官偵查起訴
    。
    理  由
一、訊據被告乙○○固坦承於右揭時地就如何處理與其妻葉美仙間家庭問題時，與告
    訴人丁○○發生爭執，然否認有何傷害丁○○之犯行，其暨選任辯護人之辯稱及
    辯護意旨略以：
（一）I依告訴人於原審所提出之急診病歷，繪有「耳朵、脖子、小腿」等多處受傷
        部位圖，下載診斷名稱為「全身多處外傷」，顯屬偽造。
      II告訴人於警方九十年十月二十四日下午五十分訊問時，並未提及何處受傷，
        更未提及「耳朵、脖子、小腿」等多處受傷，顯見其於九十年十月二十四日
        下午四時五十分前，並未有「耳朵、脖子、小腿」等多處受傷之事實。
      III告訴人於偵查中提出自我拍攝「耳朵、脖子、小腿」受傷之相片二張，顯係
        自我傷害、編造。
      Ⅳ又告訴人於原審提出之急診病歷並未載明「用藥名稱」、「用藥數量」，更
        未蓋上醫師職印以示負責，只草書簡寫「劉」，及「耳朵、脖子、小腿」等
        多處受傷部位圖，顯見其於九十年十月二十四日下午四時十八分急診前並未
        受傷。
      Ⅴ告訴人提出之急診病歷與臺北醫學院函覆之「病歷資料查詢意見會簽表」，
        二者所載內容不同，前者載有「…脖子抓傷四公分…」，後者並未載有「脖
        子抓傷四公分」，足證於臺北醫學院函覆鈞院之前，告訴人並未有「脖子抓
        傷」之事實，亦證「急診病歷」與臺北醫學院函覆之「病歷資料查詢意見會
        簽表」均屬偽造。
      Ⅵ戊○○醫師曾向上訴人解說「急診病歷」上之ＰＥ係根據告訴人之「口述」
        ，故其於鈞院所為不同之證述，係屬偽證，又「急診病歷」並不具法律上之
        效力。
      Ⅶ告訴人迄今未提出一邊痛打上訴人，一邊口喊「姑丈打我」之不實現場自備
        錄音，即可證明上訴人並未於九十年十月二十三日傷害告訴人。
      Ⅷ依上訴人側面得知，告訴人係於偵查中獲悉其自我編造之「耳朵、脖子、小
        腿」多處外傷相片二張係非法性，始赴其親戚葉美貞處求救，葉美貞委請其
        女婿吳啟誠唆使製作急診病歷之醫師戊○○嗣後偽造不實之「急診病歷」。
（二）依證人即上訴人之女丙○○之證言，可以證明上訴人並未傷害告訴人，依警員
      己○○之證言，可以證明告訴人未等警員己○○、甲○○前來處理，即畏罪潛
      逃，且己○○警員亦證稱上訴人並未傷害告訴人。
（三）告訴人於警方、檢方、原審與鈞院之供詞矛盾，可見告訴人善於狡辯：
      I告訴人於警訊時並未提及何處受傷，也未指稱「耳朵、脖子、小腿」等多處
        外傷，更未提出受傷相片，於檢察官偵查中稱「他（指上訴人）用手『捏』
        我，我耳朵、脖子還有小腿處受傷」。於原審時又改口稱「我當日沒有打對
        方，對方用手『掐』我，我都沒有任何動作」，更進一步稱「上訴人用『雙
        手』『掐』住我的脖子」。於鈞院訊問時稱「他先用雙手掐我的脖子，因為
        他的指甲很長，結果插到我的耳朵破皮流血，然後又壓制我的頭部，使我無
        法呼吸，我一時情急才反口咬他」、「他先用雙手束勒我的脖子，然後用右
        手搥打我，忘記被打到什麼部位，只覺得全身都很痛」，其上開陳述前後矛
        盾。
      II告訴人於警訊時稱：「九十年十月二十三日夜間與上訴人發生糾紛，是因為
        他長期對我姑姑（即上訴人之妻子葉美仙）虐待，是我姑姑精神異常才會發
        生爭吵，又常趕她走」，其陳述與事實不符，因上訴人對於內人照顧週到，
        鶼鰈情深，且上訴人於受告訴人傷害時，當場掀開傷口給告訴人、女兒丙○○及內人察看，當時內人被臺北市立忠孝醫院精神科打針後，神智呆若木雞
        ，喃喃自語。
二、惟查：
（一）被告於右揭時地傷害告訴人之事實，業據告訴人指述在卷，核與證人葉美仙於
      偵查中證稱：「那天是颱風天，我先生趕我出來，我姪兒為我打抱不平。那天
      是我開的門，我姪兒進來之後沒有互毆，（告訴人與被告）只有拉扯，因此雙
      方受傷，我姪兒（指告訴人丁○○）有咬我先生（指被告乙○○）的胸部」之
      情節相符，雖告訴人就被告傷害之指訴，或稱用手『捏』或稱用手『掐』而有
      所不一，然依葉美仙之證言已足信其指訴之真實性，不得因用語不一，即認其
      指訴不可採。
（二）被告乙○○雖辯稱證人葉美仙有精神方面之疾病，是證人葉美仙之證詞不可採
      云云，但依被告於警訊時供稱：「丁○○於右述時地在我家門口按電鈴二次，
      都很長聲，我問是誰都沒有出聲，第三次按電鈴，經過我問對方是誰…結果對
      方報出姓名，『我太太就開門請對方進門』」等語，足稽於九十年十月二十三
      日二十一時許案發之前，證人葉美仙尚能因告訴人丁○○報出姓名後，由其開
      門讓告訴人丁○○進入屋內（參被告乙○○於九十年十月二十四日十五時二十
      分許，在警方接受訊問時自承在卷之事實），足證證人葉美仙於案發當時，尚
      非完全無判斷一般事理之能力，又參酌證人葉美仙於九十一年三月十五日接受
      檢察官訊問時，亦自承其精神很清楚等語，及證人葉美仙於當日偵訊筆錄上亦
      能正確簽寫其自己名字之情節以觀，足見證人葉美仙於九十一年三月十五日接
      受檢察官訊問時之精神狀況亦屬正常，是被告乙○○就有關證人葉美仙因精神
      狀況不佳致證詞不可採之辯解，尚不足採。
（三）查被告於警訊時已供稱：「之前我跟我太太因小孩管教問題發生爭執，我有三
      次提出離婚狀，但都為了夫妻感情而撤銷，二十三日二十一時許，丁○○為了
      我跟我太太離婚事情恐嚇打我」等語，及參諸證人即警員己○○於本院證稱：
      「他們家時常有家暴案件，夫妻二人都曾報警處理」等語，足認被告所稱「上
      訴人對於內人照顧週到，鶼鰈情深」等語，為其一己之見，且與本案無關。
（四）此外告訴人丁○○受傷之事實，亦有其提出之相片二紙、臺北醫學大學附設醫
      院診斷證明書及本院函詢告訴人丁○○病歷影本附卷可佐（參臺北醫學大學附
      設醫院九十一年八月十九日校附醫歷字第００七五號函所附）。再就被告提出
      質疑部分，復經本院傳訊證人即該醫院醫師戊○○到庭證稱：「九十年十月二
      十四日下午四時十八分，有在院內看診，診斷證明書上的記載與急診病歷上的
      記載原則上都一樣，但有時記得比較詳細，有時記得比較簡單。急診病歷上的
      ＣＣ是指病人的口述。ＰＥ是指身體檢查。ＰＨ是病人以前的病歷。對病人進
      行ＰＥ身體檢查是從外觀上聽診、觸診及叩診。如果只有病人的口述，而沒有
      親自查看，不會在病歷上記載ＰＥ，除了病人口述以外，我一定要實際看到才
      會做此記載。急診病歷上的頭部、腿部圖形是我親自檢查後所繪製，耳朵上的
      ０．三公分是耳朵上的小傷口。耳朵後的二公分也是開放傷口。耳朵旁的一．
      五公分及脖子上的四公分都是抓傷，但不一定是用手抓，也可能是被其他東西
      劃過。左膝蓋上的五Ｘ五公分是淤傷，是從膝蓋後面查看。診斷證明書上載明
      全身多處外傷是指病人身上有好幾處傷口，與病歷記載的一樣，病人的傷勢距
      離應診時從病歷上看應該是屬於比較新的傷，大約一至三天之內。」等語在卷
      ，是以被告任憑己意而推測：Ⅷ依上訴人側面得知，告訴人係於偵查中獲悉其
      自我編造之「耳朵、脖子、小腿」多處外傷相片二張係非法性，始赴其親戚葉
      美貞處求救，葉美貞委請其女婿吳啟誠唆使製作急診病歷之醫師戊○○嗣後偽
      造不實之「急診病歷」。
（五）另被告與告訴人間之傷害，因被告與告訴人均無法提出積極證據足資證明係對
      方先出手，是依最高法院三十年度上字第一０四０號判例意旨，本件自無正當
      防衛之問題，亦不得據為抗辯之事由。故依上所述，被告所為辯解係屬卸責之
      詞，不足採信，其犯行堪以認定，應予依法論科。
（六）證人即被告之女丙○○雖到庭證稱：「當天早上我媽媽剛打過針，外表遲滯沒
      有任何反應，我爸爸沒有和丁○○拉扯」等語，然其所為之證言與證人即其母
      葉美仙於上開偵查中之證言相反，參酌其與被告係直系血親關係，自較為迴謢
      被告，故其所為之證言不若葉美仙真實，本院爰採信葉美仙之證言而不採信丙○○之證言，併敘之。
三、核被告乙○○傷害告訴人丁○○之行為，係犯刑法第二百七十七條第一項之傷害
    罪。
四、原審依刑事訴訟法第二百九十九條第一項前段，刑法第二百七十七條第一項、第
    四十一條第一項前段，罰金罰鍰提高標準條例第一條前段、第二條，並審酌被告
    犯罪之動機、手段、所生之危害及犯後矢口否認、態度不佳等一切情狀，量處拘
    役二十日，並諭知易科罰金之折算標準，其認事用法核無違誤，量刑亦稱允當，
    被告提起上訴猶執上開情詞否認犯罪，指摘原審判決不當，即無理由，應駁回其
    上訴。
據上論斷，應依刑事訴訟法第三百六十八條判決如主文。
本案經檢察官劉靜婉到庭執行職務。
中      華      民      國      九十一      年    十一    月    十九    日
                              臺灣高等法院刑事第二十一庭
                                  審判長法  官  葉  騰  瑞
                                        法  官  莊  明  彰
                                        法  官  黃  國  忠
右正本證明與原本無異。
不得上訴。
                                        書記官  劉  貞  達
中      華      民      國      九十一      年    十一    月    二十    日
附錄本案論罪科刑法條全文
刑法第二百七十七條：
傷害人之身體或健康者，處三年以下有期徒刑、拘役或一千元以下罰金。
犯前項之罪，因而致人於死者，處無期徒刑或七年以上有期徒刑，致重傷者，處三年
以上十年以下有期徒刑。
